臺灣高等法院高雄分院刑事判決　　　　95年度上訴字第1982號
上　訴　人
即　被　告　甲○○
　　　　　　　　　　（現在臺灣高雄第二監獄執行中）
選任辯護人　陳正達律師
　　　　　　許惠珠律師
　　　　　　洪世崇律師
上列上訴人因違反毒品危害防制條例案件，不服臺灣高雄地方法
院95年度訴緝字第45號中華民國95年8月29日第一審判決（起訴
案號：臺灣高雄地方法院檢察署93年度偵字第14490 、16600 號
），提起上訴，本院判決如下：
     主  文
原判決撤銷。
甲○○販賣第二級毒品，處有期徒刑玖年，褫奪公權伍年。
扣案甲基安非他命貳包（不含包裝袋，合計淨重壹玖捌零點參公
克）沒收銷燬之；扣案0000000000號行動電話壹具、包裝袋貳個
、紙盒壹個，均沒收。
     事  實
一、甲○○於民國93年7 月19日某時，經由友人乙○○電話聯絡
    ，得知乙○○友人（為姓名年籍均不詳之成年人）欲調取第
    二級甲基安非他命2 公斤，即先撥打所有0000000000號行動
    電話予自稱「何金塗」之成年人聯絡。待確認甲基安非他命
    貨源無虞，每公斤價格新臺幣（下同）56萬元後（此時雙方
    尚未達成販賣之合意），明知甲基安非他命經行政院衛生署
    公告為第二級毒品，未經許可不得販賣、持有，竟意圖營利
    ，基於販賣甲基安非他命之犯意，旋撥打所有上開電話予乙
    ○○聯絡，告知甲基安非他命業已調妥，每公斤價格為57萬
    元，欲立於出賣人之地位，將販入之上開毒品出賣予乙○○
    友人，從中賺取每公斤1 萬元之差價。嗣乙○○表示其友人
    可接受該價格，甲○○乃再次撥打所有前開電話予「何金塗
    」聯絡，約定以每公斤56萬元之價格，購入甲基安非他命2
    公斤，待交貨予乙○○友人後再付款，並相約在高雄市○○
    區○○路夜市交易。之後，於同日晚間11時許，「何金塗」
    通知姓名年籍均不詳、綽號「俊宏」之成年男子，於上開地
    點，將甲基安非他命交付予甲○○後，甲○○於販入後未及
    賣出之際，旋於93年7 月20日凌晨0 時7 分許，在高雄市○
    ○區○○路、三多路口附近，為警查獲，並扣得甲基安非他
    命2 包（不含包裝袋，合計淨重1980.30 公克，空包裝重30
    公克，純度百分之62.50 ，純質淨重1237.69 公克）及甲○
    ○所有供販賣甲基安非他命所用之0000000000號行動電話1
    具、包裝袋2 個、紙盒1 個。
二、案經法務部調查局南部地區機動工作組報告及臺南縣警察局
    報告臺灣嘉義地方法院檢察署呈請臺灣高等法院檢察署檢察
    長令轉臺灣高雄地方法院檢察署偵查起訴。
    理  由
一、按「被告以外之人於審判外之陳述，雖不符前4 條之規定（
    即傳聞法則例外得為證據之情形），而經當事人於審判程序
    同意作為證據，法院審酌該言詞陳述或書面陳述作成時之情
    況，認為適當者，亦得為證據。」；「當事人、代理人或辯
    護人於法院調查證據時，知有第159 條第1 項不得為證據之
    情形，而未於言詞辯論終結前聲明異議者，視為有前項之同
    意。」，刑事訴訟法第159 條之5 定有明文。查本件關於
    傳聞證據部分，以及卷內之物證及書證等證據，於本院調查
    證據時，當事人檢察官及被告、辯護人均未於言詞辯論終結
    前聲明異議，本院審酌證人之陳述以及物證、書證作成時之
    情況，認為適當，依上開規定，均得為證據。
二、訊據上訴人即被告甲○○雖於原審審理中及本院行準備程序
    時否認有何販賣第二級毒品甲基安非他命犯行，辯稱：伊僅
    係單純幫乙○○友人調取甲基安非他命，並無販賣之意圖，
    亦無賺取差價之意思，之前為請求交保，故於調查局時承認
    欲每公斤賺取1 萬元之差價等語；惟嗣後於本院審理中則坦
    承上開犯行不諱。且查：
  (一)被告於93年7 月20日凌晨0 時7 分許，在高雄市○○區○○
    路、三多路口附近，為警查獲，當場並扣得甲基安非他命2
    包（無不含包裝袋，合計淨重1980.3公克，空包裝重30公克
    ，純度百分之62.50 ，純質淨重1237.69 公克）、00000000
    00號行動電話1 具（另扣案之其他行電話1 具，並無證據證
    明於本院販毒相關，詳後述）、包裝袋2 個、紙盒1 個之事
    實，業據被告自承在卷，並有搜索扣押筆錄、扣押物品目錄
    及照片附卷可參（詳警卷第5 頁至第9 頁）。又扣案之甲基
    安非他命2 包，經送驗後，確含有甲基安非他命成分，亦有
    法務部調查局93年8 月16日調科壹字第09362395260 號檢驗
    通知書附卷可稽（詳93年度偵字第14490 號偵查卷第56頁）
    。是此部分之事實，應堪認定。
  (二)又被告於93年7 月19日某時，經由友人乙○○電話聯絡，得
    知乙○○友人（為姓名年籍均不詳之成年人）欲調取第二級
    甲基安非他命2 公斤，即先撥打所有0000000000號行動電話
    予自稱「何金塗」之成年人聯絡。待確認甲基安非他命貨源
    無虞，每公斤價格56萬元後，旋撥打所有上開電話予乙○○
    聯絡，告知甲基安非他命業已調妥，嗣乙○○表示其友人可
    接受該價格，被告乃再次撥打所有前開電話予「何金塗」聯
    絡，約定以每公斤56萬元之價格，購買甲基安非他命2 公斤
    ，並相約在高雄市○○區○○路夜市交易等情，已據被告於
    警詢及原審法院審理中坦白承認（詳前偵查卷第34頁背面第
    7 行以下；原審法院訴緝卷第173 頁倒數第9 行以下、第17
    4 頁倒數第11行以下）。再者，被告撥打電話予乙○○聯絡
    時，曾告知林建文甲基安非他命每公斤價格為57萬元等語，
    欲從中賺取每公斤1 萬元之差價之事實，亦經被告於警詢及
    偵查中自白在卷（詳前偵查卷第31頁倒數第5 行以下、第32
    頁背面倒數第3 行至倒數第2 行）。
  (三)被告被查獲後，雖曾於93年8 月26日、93年12月30日，分別
    在臺灣高雄地方法院檢察署、臺灣高等法院高雄分院檢察署
    ，製作適用證人保護法筆錄（詳細筆錄內容均已彌封於原審
    法院訴緝卷之證物袋內）。惟其中臺灣高雄地方法院檢察署
    部分，未曾因被告供述而破獲任何毒品案件，且事後復斷絕
    與查緝單位聯繫；其中關於臺灣高等法院高雄分院檢察署部
    分，亦未因被告之供述而查獲毒品上游來源或破獲任何毒品
    案件，該證人保護法筆錄未與毒品案件相關等情，有臺灣高
    雄地方法院檢察署95年4 月13日雄檢博水93偵14490 字第02
    4252號函、臺灣高等法院高雄分院檢察署95年4 月13日高分
    檢聰勤字第05221 號函附卷足憑（詳原審法院訴緝卷第47頁
    至第48頁）。而被告及其辯護人亦不爭執被告並無證人保護
    法之適用。從而，本件並無證人保護法之適用，應堪認定。
  (四)被告雖於原審審理中聲請傳訊證人李明威，擬證明本件有陷
    害教唆之情事，惟證人李明威於原審審理中證稱：「不認識
    乙○○；沒有拜託朋友調甲基安非他命；不認識蔣東隆；不
    認識被告甲○○」云云，否認其與本案有何關聯，本院復查
    無證據足以證明證人李明威或警方有何陷害教唆之情形，是
    本件就陷害教唆部分，亦難為被告有利之認定。
  (五)綜上，本件被告為賺取價差，意圖販賣牟利而販入甲基安非
    他命之事證明確，其販賣第二級毒品犯行，堪以認定。
三、按甲基安非他命為毒品危害防制條例第2 條第2 項第2 款所
    明定之第二級毒品。被告販賣上開毒品，所為係犯毒品危害
    防制條例第4 條第2 項之販賣第二級毒品罪（按所謂販賣行
    為，並不以販入之後復行賣出為要件，祇要以營利為目的，
    將毒品購入或賣出，有一於此，其犯罪即為完成，是本件被
    告基於營利之意思，販入毒品，於未及賣出即被查獲，仍應
    成立販賣既遂罪）。被告持有第二級毒品甲基安非他命之低
    度行為，應為販賣第二級毒品甲基安非他命之高度行為所吸
    收，不另論罪。被告行為後，刑法及刑法施行法業於94 年2
    月2 日經總統以華總一義字第09400014901 號令修正公布，
    並於95年7 月1 日施行，參酌最高法院95年5 月23日刑事庭
    第8 次會議決議，新刑法第2 條第1 項之規定，係規範行為
    後法律變更所生新舊法律比較適用之準據法，於新刑法施行
    後，應適用新刑法第2 條第1 項之規定，為「從舊從輕」之
    比較。另於比較時應就罪刑有關之共犯、未遂犯、想像競合
    犯、牽連犯、連續犯、結合犯，以及累犯加重、自首減輕暨
    其他法定加減原因（如身分加減）與加減比例等一切情形，
    本於統一性及整體性原則，綜其全部罪刑之結果而為比較。
    本院審酌：罰金刑部分：被告行為後，刑法第33條第5 款業
    已修正施行；修正後刑法第33條第5 款規定「罰金：新臺幣
    1, 000元以上，以百元計算之。」，與修正前刑法第33條第
    5 款規定「罰金：1 元以上。」不同。比較新舊法結果，以
    舊法較有利於行為人。從而，因本案涉及法律變更，且以舊
    刑法有利於被告，參諸前開最高法院決議意旨，依新刑法第
    2 條第1 項前段規定，自應適用最有利於被告之舊刑法。至
    褫奪公權為從刑，應附屬於主刑，不生比較輕重之問題，應
    直接適用修正後之新法。
四、原審據以論罪科刑，固非無見。惟(一)扣押之第二級毒品，不
    論其純度多少，均屬毒品，因無從分離，應就其全部予以沒
    收，原判決僅就其純質淨重1237.69 公克為沒收銷燬之諭知
    ，未就其全部之毒品沒收銷燬，尚有未洽。(二)褫奪公權為從
    刑，應附屬於主刑，既不生比較輕重之問題，應直接適用修
    正後之新法，此為當然之解釋。原判決既認不生比較輕重問
    題，復認行為後法律有變更者，若經比較新舊法之主刑輕重
    ，認應依刑法第2 條第1 項前段適用最有利於行為人之舊法
    時，則依從刑附屬於主刑之原則，自不得將褫奪公權部分予
    以割裂而單獨適用新法之相關規定，是本件既適用舊法，自
    應依修正前刑法第37條第2 項，宣告褫奪公權云云，此部分
    見解亦有未洽。被告上訴意旨，以原審量刑過重，指摘原判
    決不當，雖無理由，但原判決既有上開可議之處，自仍應由
    本院將原判決撤銷改判。爰審酌被告販賣第二級毒品約2 公
    斤，不僅危害社會治安，並戕害國民身心健康，惡性非輕，
    如流入市面，將此多數人受毒品侵害。惟念及被告尚未賣出
    第二級毒品，即被查獲，並未獲利，於本院審理中坦承犯行
    等一切情狀，認原審檢察官具體求刑有期徒刑12年，尚嫌過
    重，量處如主文第2 項所示之刑。又依被告犯罪之性質，認
    有褫奪公權之必要，依刑法第37條第2 項，併宣告褫奪公權
    5 年。扣案如主文所示之第二級毒品甲基安非他命部分（不
    含包裝袋），係第二級毒品，有法務部調查局前開檢驗報告
    可參，應依毒品危害防制條例第18條第1 項前段規定，宣告
    沒收銷燬之，至送驗毒品因鑑驗而耗損部分，因已滅失，毋
    庸另宣告沒收銷燬。又包裝第二級毒品甲基安非他命所用之
    外包裝袋2 個、紙盒1 個，因已移轉所有權予被告，係屬被
    告所有供販賣第二級毒品所用之物，應依毒品危害防制條例
    第19條第1 項之規定，宣告沒收之（因毒品危害防制條例第
    18條第1 項前段規定，得諭知沒收並銷燬之者，以查獲之毒
    品及專供製造或施用毒品之器具為限，並不及於毒品之外包
    裝；而毒品外包裝既係用於包裹毒品，防其裸露、潮濕，便
    於攜帶販賣，亦係供販賣毒品所用之物，詳最高法院92年度
    臺上字第1288號判決意旨）。扣案0000000000號行動電話1
    具（因被告遭查獲時之行動電話號碼為0000000000號，詳警
    卷第1 頁，而被告亦坦承以上開電話與「何金塗」、乙○○
    聯絡，足徵被告係以該行動電話作為聯絡販賣毒品之用，被
    告於原審辯稱：扣案行動電話均未供販賣毒品之用等語，尚
    難採信），係屬被告所有供販賣第二級毒品所用之物，應依
    毒品危害防制條例第19條第1 項之規定，宣告沒收之（又該
    具行動電話因已扣案，無不能沒收情形，故僅依毒品危害防
    制條例第19條第1 項規定沒收之，即為已足，無須為如全部
    或一部不能沒收時，追徵其價額或以其財產抵償之諭知）。
    至其餘扣案行動電話1 具部分，因無證據證明係被告供販賣
    第二級毒品所用之物或因販賣第二級毒品所得之物，爰不併
    宣告沒收。
據上論結，應依刑事訴訟法第369 條第1 項前段、第364 條、第
299 條第1 項前段，毒品危害防制條例第4 條第2 項、第18條第
1 項前段、第19條第1 項，刑法第11條、第2 條第1 項前段、第
37條第2 項，判決如主文。
本案經檢察官張金塗到庭執行職務。
中　　華　　民　　國　　96　　年　　1　　月　　 4 　　日
                  刑事第五庭
                             審判長法  官  曾永宗
                                   法  官  陳  箐
                                   法  官  任森銓
以上正本證明與原本無異。
如不服本判決應於收受本判決後10日內向本院提出上訴書狀，其
未敘述上訴理由者，並得於提起上訴後10日內向本院補提理由書
狀（均須按他造當事人之人數附繕本）「切勿逕送上級法院」。
中　　華　　民　　國　　96　　年　　1　　月　　 4 　　日
　　　　　　　　　　　　　　　　　 書記官  蘇恒仁
附錄本判決論罪科刑法條：
毒品危害防制條例第4條
製造、運輸、販賣第一級毒品者，處死刑或無期徒刑；處無期徒
刑者，得併科新臺幣1,000 萬元以下罰金。
製造、運輸、販賣第二級毒品者，處無期徒刑或7 年以上有期徒
刑，得併科新臺幣700 萬元以下罰金。
製造、運輸、販賣第三級毒品者，處5 年以上有期徒刑，得併科
新臺幣500 萬元以下罰金。
製造、運輸、販賣第四級毒品者，處3 年以上10年以下有期徒刑
，得併科新臺幣300 萬元以下罰金。
製造、運輸、販賣專供製造或施用毒品之器具者，處1 年以上7
年以下有期徒刑，得併科新臺幣100 萬元以下罰金。
前5項之未遂犯罰之。
